臺灣高雄地方法院刑事判決　　　　　　　　　　　　　九十年度易字第三六六七號
　　公　訴　人　臺灣高雄地方法院檢察署檢察官
　　被　　　告　乙○○
右列被告因恐嚇案件，經檢察官提起公訴（九十年度偵字第一六五三五號），本院判
決如左：
    主  文
乙○○無罪。
    理  由
一、公訴意旨略以：被告乙○○與其胞弟夫婦丁○○、丙○○○，平日即因祖產留下
    國有土地承租權問題爭執，感情不佳，乙○○時常至其胞弟位於高雄縣茄定鄉○○路○段十號之住處理論。嗣於民國八十九年六月二十二日十二時三十分許，乙○○又至上址，欲找其胞弟薛竟輝談論國有地承租分配事宜，為丙○○○所阻擋
    ，竟基於恐嚇之故意，掌摑丙○○○臉部，並恐嚇稱「未來三年內，丙○○○及
    家人好看」等語，致其心生畏懼而生危害於其身體之安全，因認被告涉犯刑法第
    三百零五條之恐嚇危害安全罪嫌云云。
二、按犯罪事實應依證據認定之，無證據不得推定其犯罪事實；不能證明被告犯罪者
    ，應諭知無罪之判決，刑事訴訟法第一百五十四條、第三百零一條第一項分別定
    有明文。所謂認定犯罪事實之證據，係指足以認定被告確有犯罪行為之積極證據
    而言，如未發現相當證據，或證據不足以證明，自不能以推測或擬制之方法，以
    為裁判基礎。且告訴人之告訴，係以使被告受刑事訴追為目的，是其陳述是否與
    事實相符，仍應調查其他事實以資審認，始得為不利被告之認定。又認定不利於
    被告之事實，需依積極證據，茍積極證據不足為不利於被告事實之認定時，即應
    為有利於被告之認定，更不必有何有利之證據。次按，刑事訴訟上證明之資料，
    無論其為直接證據或間接證據，均須達於通常一般人均不致於有所懷疑，而得確
    信其為真實之程度，始得據為有罪之認定，若其關於被告是否犯罪之證明未能達
    此程度，而有合理性懷疑之存在，致使無從形成有罪之確信，根據「罪證有疑，
    利於被告」之證據法則，即不得遽為不利被告之認定，其以情況證據（即間接證
    據）斷罪時，尤須基於該證據在直接關係上所可證明之他項情況事實，本乎推理
    作用足以確證被告有罪，方為合法，不得徒憑主觀上之推想，將一般經驗上有利
    被告之其他合理情況逕予排除，此觀諸最高法院七十六年度台上字第四九八六號
    、三十二年度上字六七號判例意旨甚明。末按，刑法第三百零五條恐嚇危害安全
    罪之成立，須基於恐嚇之故意，明確以加害生命、身體、自由、名譽、財產之事
    通知他人，使之發生畏怖心理，致被恐嚇者之生活狀態陷於危險不安之境，始足
    當之，亦有最高法院五十二年臺上字第七五一號判例意旨、最高法院二十七年四
    月十七日決議(一)意旨可參。
三、公訴人認被告乙○○涉有上開刑法第三百零五條恐嚇罪嫌，無非以右開事實已據
    告訴人丙○○○於警訊及偵查中指訴綦詳，核與證人戊○○（原名薛振煌）於警
    訊證述情節相符，資為其論據。質之被告乙○○固供承有於右揭時地至告訴人即
    其弟媳丙○○○住處找其弟丁○○理論，因丙○○○阻饒，拉扯時手有撥打到丙○○○之事，惟堅決否認有何恐嚇行為，辯稱：只有對丙○○○說妳們全家三年
    內會比較壞，沒有恐嚇之意，未說未來三年內要你們全家好看云云。
四、經查：
  (一)告訴人初於九十年六月二十六日向公訴人申告時指述：被告恐嚇說未來三年內要
    讓我家人好看，在場有員工甲○○、兒子薛振煌（已改名為戊○○）聽到等語，
    嗣於九十年七月二十九日警訊時又稱：被告一巴掌打在我臉上，並當場揚言恐嚇
    我說未來三年要讓我及家人好看等語，於本院審理時稱：被告說如果無法讓我們
    一家就範，他就要跨過我的胯下，他有刺青的兒子，可以對我們怎樣‧‧‧，他
    的話會使我覺得他談不成要動武，被告的兒子有恐嚇我，說要怎樣都沒關係等語
    ，綜上觀之，被告究竟以何言語或方式恐嚇告訴人，或係被告或其子之行為致其
    心生畏懼，足徵告訴人之指訴前後略有不一。
  (二)而證人即告訴人丙○○○之子戊○○於警訊時固證稱：被告談土地問題與我母親
    發生口角，又出手毆打我母親臉部，定當場揚言對我母親恐嚇說未來三年，要讓
    我們家人好看等語，惟其於本院審理時證稱：當天我與甲○○在門內做饅頭，被
    告來我家，看起來有喝過酒，說要找我父親，我母親在門裏裁縫衣服，被告找不
    到我父親，就與我母親談事情，內容我沒有聽的很清楚，只見被告一巴掌打在我
    母親的臉上，我與甲○○將被告支開，我沒有聽到被告恐嚇我母親的話等語，即
    與告訴人丙○○○指訴：兒子戊○○有聽見被告恐嚇話語等情，已有出入。再經
    本院訊之告訴人被告如此說哪些話使妳心生畏懼，其答以：當時我認為被告無理
    取鬧，他應該拿出他的租約證明我們有佔到被告的土地等語，告訴人既認當時被
    告係無理取鬧，則其是否因被告之前揭行為心生恐懼，即非無疑。
  (三)參以證人即告訴人之夫丁○○到庭證稱：（問：請陳述案發當天情形為何？）答
    ：當天我人在房間，我沒有出來看，被告來我家，我有聽到被告大聲小聲，詳細
    內容我沒有聽到，但是見怪不怪，因為被告常常來我家講土地的事情，我出來之
    後被告才離開，沒有說什麼，當時已經沒有在吵架，告訴人在客廳裡面坐，被告
    在客廳裡面走來走去，我兒子與甲○○都在客廳裡面作饅頭，被告說一些無關緊
    要的事情，後來被告就自行離開，我太太告訴我說被告有打到她，只有說被告打
    她，沒有說其他的話，（問：告訴人有告訴你說他被被告恐嚇說未來三年內要讓
    你們全家人好看否？）答：無等語，苟被告於告訴人住處門外出言恐嚇，其音量
    顯屬非微，衡情證人丁○○應有耳聞，其竟會未聽問詳情、又稱見怪不怪？況如
    被告於當場確有恐嚇之情，告訴人應訴人應會旋即告知證人丁○○被告所為恐嚇
    之事，證人當無不知之理。
五、職是，告訴人之指訴既有如前所述之瑕疵，證人戊○○、丁○○所證述之內容又
    不足為被告有罪之有利證明，證人甲○○經傳拘亦未到庭，尚難據此認定被告確
    有告訴人所指訴之前揭恐嚇情事。此外，本院復查無其他積極證據足資證明被告
    確有公訴人所指之恐嚇犯行，揆諸首開法條及說明，不能證明被告犯罪，應為其
    無罪之諭知。
據上論斷，應依刑事訴訟法第三百零一條第一項前段，判決如主文。
中      華      民      國     九十一     年     一     月    二十三    日
                                  臺灣高雄地方法院刑事第一庭
                                      法  官   郭貞秀
右正本證明與原本無異。
如不服本判決，應於判決送達後十日內，向本院提出上訴狀。
                                  書  記  官   黃國忠
中    華    民    國      九十一      年      一      月    二十四      日
